【裁判字號】    91,交抗,1
【裁判日期】    900125
【裁判案由】    違反道路交通管理處罰條例
【裁判全文】
臺灣高等法院交通事件裁定                            九十一年度交抗字第一號
    抗  告  人
    即受處分人  甲○○
右抗告人因違反交通管理處罰條例案件，不服臺灣台北地方法院中華民國九十年十一
月三十日裁定（九十年度交聲字第六七三號），提起抗告，本院裁定如左：
    主  文
抗告駁回。
    理  由
一、按「汽車駕駛人有左列情形之一者，不得駕車：．．．。二、飲用酒類或其他類
    似物後其吐氣所含酒精濃度超過每公升０‧二五毫克或血液中酒精濃度超過百分
    之０‧０五以上者。．．．。」，道路交通安全規則第一百十四條第二款定有明
    文，又「汽車駕駛人，駕駛汽車經測試檢定有左列情形之一者，處新臺幣（下同
    ）一萬五千元以上六萬元以下罰鍰，並當場禁止其駕駛及吊扣其駕駛執照一年。
    因而肇事致人受傷者，並吊扣其駕駛執照二年；致人重傷或死亡者，吊銷其駕駛
    執照，並不得再考領：一、酒精濃度超過規定標準。．．．。」，道路交通管理
    處罰條例第三十五條第一項第一款亦定有明文。
二、本件抗告人即受處分人甲○○於民國（下同）九十年六月四日凌晨零時五十一分
    許，駕駛車號ＡＶ─八九四五號自用小客車行經嘉義市牛祠溪橋北端時，經嘉義
    警察局第二分局警備隊員攔停後實施酒測結果，抗告人酒精濃度高達每公升零點
    六三毫克，該員警乃以抗告人違反前揭道路交通管理處罰條例第三十五條第一項
    第一款規定為由掣單舉發，並當場禁止抗告人駕駛等情，為抗告人所自承，並有
    嘉義市警察局舉發違反道路交通管理事件通知單及臺北市交通裁決所違反道路交
    通管理事件裁決書各一紙在卷足稽，原處分機關臺北市交通裁決因依道路交通管
    理處罰條例第三十五條第一項第一款之規定，裁處異議人罰鍰四萬九千五百元，
    並吊扣駕駛執照一年之處分，經核尚無違誤。
三、抗告意旨略以：「違反本條例之行為，由左列機關處罰之：一、第十二條至第六
    十八條由公路主管機關處罰。二、第六十九條至第八十四條由警察機關處罰。」
    ，為道路交通管理處罰條例第八條第一項所明定。故本件應屬主管機關即公路交
    通警察大隊或交通隊，方有權實施酒測及處罰，警備隊無權實施酒測逕行處罰。
    再大法官釋字第五三五號解釋，對警察之行使職權有所限制，不得任意臨檢、取
    締盤查，旨在維護民主法治精神，保障人民之自由權利，本件警備隊人員任意擴
    張警察職權，亦與大法官釋字第五三五號解釋意旨相違云云，惟查：
  (一)按「警察依法行使左列職權：．．．七、有關警察業務之保安、正俗、交通、衛
    生、消防、救災、營業建築、市容整理，戶口查察、外事處理等事項。．．．。
    」，警察法第九條第七款定有明文。本件舉發警員為嘉義市警察局第二分局警備
    隊員，亦屬警務人員，非無舉發之權限。再本件係由臺北市交通裁決裁罰，前開
    警備隊員僅係依法舉發，亦無違於上開規定，抗告人認本件舉發之警備隊員無權
    實施酒測或逕行處罰云云，尚有誤會，不足採信。
  (二)大法官釋字第五三五號解釋，雖對警察之行使職權有所限制，不得任意臨檢、取
    締盤查，惟其於解釋理由書亦明確指出「．．．上開條例有關臨檢之規定，既無
    授權警察人員得不顧時間、地點及對象任意臨檢、取締或隨機檢查、盤查之立法
    本意。除法律另有規定（諸如刑事訴訟法、行政執行法、社會秩序維護法等）外
    宅相同之保障；對人實施之臨檢則須以有相當理由足認其行為已構成或即將發生
    危害者為限，．．．」，本件抗告人經酒測結果，酒精濃度高達每公升零點六三
    毫克，執勤員警在依客觀、合理判斷，認為易生危害之處所及交通工具執行臨檢
    勤務，已有相當理由足認其行為即將發生危害，自難認係非法任意臨檢，或認與
    與上開解釋之精神有違，抗告人執此爭辯，亦無足取。
四、原處分機關依道路交通管理處罰條例第三十五條第一項第一款之規定，裁處抗告
    人罰鍰四萬九千五百元、吊扣駕駛執照一年並計違規點數三點之處罰，即非無據
    ，原審法院因依道路交通案件處裡辦法第十九條之規定，駁回抗告人之異議，尚
    無違誤。抗告人抗告意旨，仍執陳詞，指摘原裁定不當，為無理由，應予駁回。
五、據上論結，應依道路交通案件處裡辦法第二十六條、刑事訴訟法第四百十二條，
    裁定如主文。
中      華      民      國      九十    年      一    月       二十五   日
                              臺灣高等法院交通法庭
                                  審判長法  官  陳  春  秋
                                        法  官  徐  培  元
                                        法  官  高  明  哲
右正本證明與原本無異。
不得再抗告。
                                        書記官李  垂  福
中      華      民      國      九十    年      一    月       三十     日


司法院資訊處製作；財團法人民間司法改革基金會備份。
